【裁判字號】    97,中簡上,902
【裁判日期】    971125
【裁判案由】    詐欺
【裁判全文】
臺灣臺中地方法院刑事判決          97年度中簡上字第902號
上  訴  人
即  被  告  甲○○
輔  佐  人  丙○○
上列上訴人即被告因詐欺案件，不服本院臺中簡易庭97年度中簡
字第2636號中華民國97年8月22日第一審判決（聲請簡易判決處
刑書案號：97年度偵字第17727號），提起上訴，本院管轄之第
二審合議庭判決如下：
    主    文
上訴駁回。
    犯罪事實
一、甲○○能預見將自己帳戶存摺、金融卡連同密碼交付予不詳
    身分之成年人使用，足供他人作為詐騙財物匯款之工具，竟
    基於幫助他人詐欺取財之不確定概括故意，於民國九十三年
    十二月一日至九十四年六月二十八日間之某日，在不詳地點
    ，以不詳之代價，將其所申辦之臺灣郵政股份有限公司臺中
    英才郵局（下稱臺灣郵政）帳號000000000000
    00號帳戶之存摺、金融卡連同密碼交付予某真實姓名、年
    籍不詳之成年人，容任他人作為詐欺取財之工具。前開年籍
    不詳之成年人所屬之詐欺集團成員，於取得甲○○之上述存
    摺、金融卡及密碼後，即基於意圖為自己不法所有之犯意聯
    絡，於九十四年六月二十八日某時，由自稱「鄭家名」（音
    譯）之真實年籍姓名不詳之詐欺集團成年男性成員，撥打電
    話予乙○○○，向乙○○○佯稱渠等欲舉辦科金慈善晚會，
    是否願意認購電視捐給慈善單位云云，乙○○○遂同意認購
    電視一臺，並指定捐贈予世界展望會，嗣又稱乙○○○認購
    之電視中獎，須辦理會員始能領取獎金，致乙○○○陷於錯
    誤，遂依照對方指示，於九十四年六月二十九日十四時三十
    五分許，至桃園縣龍潭鄉中興郵局，以臨櫃匯款之方式，匯
    款新臺幣（下同）十萬元入甲○○上開臺灣郵政帳戶內，旋
    即遭人提領，嗣經乙○○○查覺受騙，報警處理，而查悉上
    情。
二、案經臺南縣警察局白河分局報告臺灣臺南地方法院檢察署轉
    呈臺灣高等法院檢察署令轉臺灣臺中地方法院檢察署檢察官
    偵查後聲請簡易判決處刑。
    理    由
一、按現行刑事訴訟法為保障被告之反對詰問權，排除具有虛偽
    危險性之傳聞證據，以求實體真實之發見，於該法第一百五
    十九條第一項明定被告以外之人於審判外之言詞或書面陳述
    ，除法律有規定者外，不得作為證據。又被告以外之人於審
    判外之陳述，雖不符前四條之規定（即刑事訴訟法第一百五
    十九條之一至同條之四），而經當事人於審判程序同意作為
    證據，法院審酌該言詞陳述或書面陳述作成時之情況，認為
    適當者，亦得為證據；當事人、代理人或辯護人於法院調查
    證據時，知有第一百五十九條第一項不得為證據之情形，而
    未於言詞辯論終結前聲明異議者，視為有前項之同意，刑事
    訴訟法第一百五十九條之五定有明文。本件當事人並未就卷
    內證據資料之證據能力有所爭執，且迄於言詞辯論終結前，
    均未主張有刑事訴訟法第一百五十九條第一項不得為證據之
    情形，是應認已同意卷內證據均得作為證據，且經本院審酌
    後，認無不適當之情形，應認本案調查之卷內證據均有證據
    能力，合先敘明。
二、訊據上訴人即被告甲○○（下稱被告）固坦承有申請開設上
    開臺灣郵政帳戶，然矢口否認有何幫助詐欺取財犯行，於本
    院審理時辯稱：上開臺灣郵政帳戶確為遺失，伊並未販賣上
    開帳戶，伊實無幫助他人詐欺取財之犯罪故意云云。惟查：
（一）上揭臺灣郵政帳戶確係被告所開立乙節，有被告前開臺灣
      郵政帳戶開戶基本資料及客戶歷史交易清單資料影本乙份
      在卷可佐，又被告所開立之上開帳戶，被詐騙集團成員利
      用作為向被害人乙○○○詐欺取財之入帳帳戶及被害人乙
      ○○○接獲詐騙集團電話後，確有於九十四年六月二十九
      日十四時三十五分許，匯款十萬元至被告上開存款帳戶等
      情，亦據被害人乙○○○證述綦詳，並有被害人乙○○○
      提出之郵政國內匯款執據及被告臺灣郵政帳戶之客戶歷史
      交易清單資料各乙份在卷可參。
（二）至被告雖以上揭情詞置辯，於刑事聲請傳喚到庭暨陳述理
      由狀中亦辯稱：臺灣郵政帳戶之存摺、金融卡原係伊母親
      為申請低收入戶補助之用，惟因申請補助未獲准，而將之
      置而不用，伊方將金融卡密碼改成自己生日，並將密碼抄
      寫在便條紙上夾在存摺裡置放於書包中小皮夾內，因書包
      背進背出，存摺何時遺失，伊確實不知，直至九十五年十
      月間伊因工作薪資匯款需要，前往臺灣銀行崇德分行申設
      帳戶，得知遭設為警示帳戶，方至警局報案云云。惟查：
      (1)被告於警詢中供稱：前開臺灣郵政帳戶是要作為伊申請
      清寒獎學金轉帳之用，但因伊未符合清寒獎學金學生資格
      ，故該帳戶亦未再使用，而該帳戶都是伊本人在使用，未
      曾交與他人使用，且係放置於伊家中由伊自行保管云云，
      則被告就該帳戶之申設原因？申設之用途？申設後置放何
      處？前後供述不一，所述已屬可疑。(2)又縱如被告於警詢
      所述，上揭臺灣郵政帳戶係為申請清寒獎學金轉帳之用，
      因伊未符合資格，故該帳戶亦未再使用，而置放於家中，
      則為何會被詐欺集團取得作為匯款帳戶使用？若係因家中
      遭竊，為何被告並未提及？又若如被告於前開理由狀中所
      述係伊母親為申請低收入戶補助之用，因未獲准，伊才將
      金融卡密碼改為自己生日，抄寫在紙條上隨同存摺置放於
      書包中小皮夾內隨身攜帶，則為何有隨身攜帶存摺、金融
      卡等物品之必要？況被告若係經常使用存摺、金融卡等物
      品，確有隨身攜帶之必要，足見上開物品對其甚為重要，
      則為何遺失後竟全然不知，未能即時發現而報警處理？凡
      此種種，均與常理不符，被告所辯實堪置疑。(3)況存摺及
      金融卡之所以需要設定密碼，目的即在避免非持卡人以非
      法方法取得存摺或金融卡後任意使用該存摺或金融卡，故
      應避免將密碼、存摺及金融卡放置一處，此為一般社會大
      眾所知悉，被告對此當無不知之理，且被告申設之密碼為
      其生日，被告縱仍年幼，但無任何精神障礙或心智缺陷，
      理應無遺忘之虞，又何需另將上開帳戶金融卡密碼另行書
      寫在紙條上且與存摺、金融卡一併放置，而使非法取得帳
      戶之人得順利使用該帳戶之理？(4)再者，詐欺集團以他人
      帳戶供作款項出入之人頭帳戶，必定會先取得帳戶申請人
      之同意，否則若帳戶申請人辦理掛失止付，被害人所匯入
      之款項即遭凍結無法提領，而帳戶申請人反可輕易藉由辦
      理補發存摺、變更印鑑及密碼，將款項提領一空，詐欺集
      團成員精心策劃詐騙之成果將因存簿來源取得之不可靠性
      ，無法順利領得詐欺款項，而導致心血功虧一簣，犯罪集
      團當無甘冒此風險之理，足見被告上開所辯，在在與常理
      有重大違背，顯不足採，上開臺灣郵政帳戶資料，顯係被
      告交付予他人使用無疑。(5)另現今社會上利用人頭帳戶詐
      欺取財以逃避查緝之犯案方式層出不窮，經媒體廣為報導
      ，已成眾所週知之事，被告自無例外，而被告雖可能無法
      確知該犯罪集團成員將如何利用其存摺，然其應可預見刻
      意使用他人存摺者，必作非法之途，詐欺取財當然是其中
      最有可能之事，卻仍將該存摺等物交給該犯罪集團之成員
      ，且其帳戶果然被用為詐欺取財之工具，其容任他人利用
      其帳戶詐欺取財之行為，已符合預見其發生而其發生並不
      違背其本意之間接故意（不確定故意）之情形。
（三）綜上所述，本件事證明確，被告上開幫助詐欺取財犯行，
      堪以認定。至被告雖另請求本院調取其所使用之0000
      000000號行動電話門號之雙向通聯紀錄及自動櫃員
      機之監視錄影器畫面，然本件事證已明，有如前述，本院
      認上開證據核無調查之必要，附此敘明。
三、從而，原審簡易判決依刑事訴訟法第四百四十九條第一項前
    段、第四百五十四條第二項，刑法第二條第一項前段、第三
    十條第一項前段、第二項、第三百三十九條第一項，修正前
    刑法第四十一條第一項前段，修正前罰金罰鍰提高標準條例
    第二條，現行法規所定貨幣單位折算新臺幣條例第二條，刑
    法施行法第一條之一，中華民國九十六年罪犯減刑條例第二
    條第一項第三款、第七條、第九條，判處被告有期徒刑四月
    ，減為有期徒刑二月，並諭知如易科罰金，以銀元三百元即
    新臺幣九百元折算一日，其認事用法及量刑均屬妥適，被告
    上訴意旨，猶執陳詞，辯稱：伊帳戶係遺失，並未交付他人
    使用云云，顯不足採，本件上訴為無理由，應予駁回。
據上論斷，應依刑事訴訟法第四百五十五條之一第一項、第三項
、第三百六十八條，判決如主文。
中    華    民    國    97    年    11    月    25    日
                  刑事第十庭    審判長法  官  黃家慧
                                      法  官  陳玉聰
                                      法  官  黃炫中
上正本證明與原本無異。
不得上訴
                                      書記官  黃珮華
中    華    民    國    97    年    11    月    25    日
附錄本案論罪科刑法條全文
中華民國刑法第三百三十九條
(普通詐欺罪)
意圖為自己或第三人不法之所有，以詐術使人將本人或第三人之
物交付者，處五年以下有期徒刑、拘役或科或併科一千元以下罰
金。
以前項方法得財產上不法之利益或使第三人得之者，亦同。
前二項之未遂犯罰之。


司法院資訊處製作；財團法人民間司法改革基金會備份。
